臺灣高等法院民事判決　九十年度重上字第三○六號
　　上　訴　人　甲○○
　　被　上訴人　乙○○
　　訴訟代理人　張曾秀絹
右當事人間損害賠償事件，上訴人對於中華民國九十年四月二十六日臺灣臺北地方法
院九十年度重訴字第二一一號第一審判決提起上訴，本院判決如左：
　　主 　　 文
上訴駁回。
第二審訴訟費用由上訴人負擔。
    事   　 實
甲、上訴人方面：
一、聲明：(一)原判決除減縮部分外廢棄。(二)被上訴人應給付上訴人新臺幣（下同）一
    千萬零一千一百元及自起訴狀繕本送達翌日起至清償日止，按年息百分之五計算
    之利息。(三)右項聲明，願供擔保請准宣告假執行。
二、陳述：除與原判決記載相同者，茲引用之外，補稱：
(一)、被上訴人授權訴外人張耀乾管理及處分系爭房屋，張耀乾徵得被上訴人同意，始
    將系爭房屋售予訴外人王姿惠，王姿惠於民國（下同）八十二年六月間，將其系
    爭房屋所有權應有部分二分之一出售予上訴人，上訴人合法取得系爭房屋所有權
    之事實，為本院八十五年度重上字第三三六號、最高法院八十九年度台上字第一
    九八八號民事確定判決及原法院八十五年度訴字第二三九七號、本院八十六年度
    上訴字第五０一三號刑事確定判決所是認。被上訴人所提「民事答辯狀」及「民
    事補充答辯理由暨調查證據聲請狀」，係針對上訴人以前開確定判決審認系爭房
    屋為上訴人合法所有之結果為基礎、於本件訴訟用作該所有權遭受侵害等攻擊防
    禦方法之主張，加以否認或請求調查該確定判決言詞辯論終結前所提出或得提出
    而未提出之其他攻繫防禦方法，資為與該確定判決意旨相反之主張，依民事訴訟
    法第四百條第一項規定及最高法院三十年上字第八號、四十二年臺上字第一三○
    六號判例意旨，顯無可採。
(二)、被上訴人雖提出被證四號偵訊筆錄中張耀乾被問及「出售系爭房屋有無徵得被上
    訴人同意」時，答稱「沒有、沒有」，主張張耀乾出售系爭房屋未徵得伊同意，
    伊並不知悉張耀乾出售系爭房屋云云；惟上開偵訊筆錄，張耀乾閱誦後拒絕簽名
    ，自不得作為被上訴人有利之證據。從而，被上訴人明知同意授權張耀乾出售系
    爭房屋，已喪失所有權，且明知系爭房屋原供出租他人營業使用，卻於民事訴訟
    程序中主張所有權，聲請假處分，禁止上訴人就系爭房屋為移轉、設定他項權利
    、出租及其他處分行為，侵害上訴人出租收益權利，顯有侵權行為之故意。
(三)、系爭房屋屬於營業店面，位於信義路上，接近敦化南路口，屬台北市○○○○地
    段，附近未曾有過閒置而無法出租之房屋，奈遭被上訴人聲請法院在關閉之鐵門
    上張貼禁止出租之假處分裁定，致無人敢租用，上訴人原依通常情形可得預期之
    租金，無從收益，且此項租金收益，依最高法院五十四年台上字第一五二四號判
    例、行政法院八十三年度判字第四十二號判決及內政部七十一年台內地字第九九
    三九號函釋，並無土地法第九十七條最高限額租金之限制。又上訴人原係請求八
    十四年五月十日至八十九年十二月一日期間之租金損失，現減縮自八十四年六月
    二十日最後被假處分而無法出租收益之日起算至八十九年十二月一日撤銷假處分
    之強制執行日止，計五年五個月又十一日之租金損失。依財政部所公布八十四年
    至八十九年「房屋及土地之當地一段租金標準」計算，八十四年六月二十日至八
    十九年十二月一日期間，上訴人共計損失一千二百五十三萬五千四百零一元，若
    以上訴人前所收每月租金十五萬三千元計算，則為一千萬零一千一百元（
    156,000元×《5×12×5》月＋153,000×11/30日=10,001,100元），此項金額較
    前揭財政部公布可得租金為低，應可採信，爰減縮請求被上訴人應賠償上訴人一
    千萬零一千一百元。
(四)、上訴人因被上訴人假處分所受之租金損害，若認應依土地法第九十七條規定計算
    系爭房屋之租金，八十四年六月二十日起至八十九年十二月一日止，系爭房屋之
    租金亦有六百四十九萬八百八十六元。
乙、被上訴人方面：
    被上訴人未於言詞辯論期日到場，據其於準備程序中聲明及陳述如左：
一、聲明：(一)上訴駁回。(二)如受不利判決，願供擔保請准宣告免為假執行。
二、陳述：除與原判決記載相同者，茲引用之外，補稱：
(一)、上訴人雖一再以本院八十五年度重上字第三三六號民事判決解以證其說，惟該民
    事判決所為之將第一審廢棄並予以駁回之判決，所持之理由為訴外人張耀乾業已
    取得被上訴人之授權處分系爭房地，且認定之依據不外為被上訴人於台灣台北地
    方法院檢察署八十四年偵字第一０七四號、八十四年偵續字第二九二號、八十四
    年偵續一字第一四九號刑事案件中之若干筆錄記載被上訴人悉其父張耀乾處理系
    爭房地等陳述。惟查，被上訴人於前開刑案檢察官偵訊時，迭次陳稱從不知張耀
    乾將被上訴人所有房地移轉登記予訴外人王姿惠、上訴人甲○○及其子張饌譯；
    ，其中，八十四年一月五日庭訊時（原審被證一），被上訴人即明白告知移轉時
    並不知情；於警訊時亦一再陳稱並不知情系爭房地為何移轉至上訴人甲○○名下
    （原審被證二）；八十四年三月十四日再次偵訊時，檢察官詢及對移轉房屋之公
    證書有何意見時，復稱：「上面是我父親的簽名沒有錯，但我沒有委託我父親。
    」，亦已否認曾授權父親張耀乾處分系爭房地之情（原審被證三）。況查，張耀
    乾去世前於警訊時對詢及：「你是否有答應將你兒子乙○○的房屋（台北市○○
    路○段一四九號一樓、一五一號二樓、地下室及一五一號四樓之一）贈與或過戶
    給甲○○、張饌譯？是否有徵得乙○○的同意？」、父親張耀乾稱：「沒有。沒
    有。」，顯已自承其並未得被上訴人之同意處分系爭房地之事實（原審被證四）
    。是依此等筆錄之記載可確定者為：１、被上訴人並未授權父親張耀乾處分系爭
    房地，２、張耀乾並未徵得被上訴人之同意即將系爭房地移轉於上訴人。是則，
    於該案偵查程序中，被上訴人從未為知悉張耀乾移轉房地之陳述，亦未為授權父
    親張耀乾處分系爭房地之陳述，遑論張耀乾亦自承未得同意處分房地之事實。
(二)、被上訴人先父張耀乾雖拒絕於原審被證四筆錄末簽名，但非有如上訴人所稱：「
    或因記錄有所出入或與己意有異或受被上訴人之影響而拒絕簽名‧‧」之情形；
　　若筆錄記載不實，既有拒簽之情況，自應要求更正。
(三)、被上訴人先父張耀乾於六十二年間將坐落台北市○○區○○段四七七地號土地所
    有權應有部分二分之一贈與被上訴人，並辦妥移轉登記，七十五年間將此筆土地
    提供予其他土地所有權人共同合建，而分得系爭房屋，故系爭房屋自始即為被上
    訴人所有，非經被上訴人同意，任何人皆不得處分系爭房地。而系爭地下室及一
    、二樓房屋移轉予訴外人王姿惠時，雖有使用被上訴人所申請之印鑑證明，惟被
    上訴人申請該印鑑證明係為處理與台中親族間共有土地買賣事宜，應先父張耀乾
    之請求而申請，被上訴人從未知悉該印鑑證明將被用以為移轉系爭房屋使用。
(四)、上訴人所提之房屋租賃契約是否真實，已有疑義，且該租賃契約所載租賃期間至
    八十四年三月十日即已屆滿，同年五月十日及同年六月二十日假處分執行時，系
    爭房屋已呈空屋狀態，尚未出租他人使用，上訴人是否因假處分之執行而無法出
    租系爭房屋，實難認有相當因果關係存在。而系爭房屋於假處分之際既尚未出租
    ，是否能同於原租賃契約之約定獲取該等數額之租金，亦非無疑，自不能遽依原
    租賃契約書、八十三年度之租金扣繳憑單及房屋稅繳款書認定上訴人受有每月十
    五萬三千元之租金損害。
丙、本院依職權調閱台灣台北地方法院八十五年度訴字第二三九七號甲○○等偽造文
    書刑事卷宗（包括八十五年訴字第二三九七號、八十四年偵字第一０七四、六九
    三五號、八十四偵續字第二九二號、八十五年偵字第二九五四號及八十五年偵續
    一字第一四九號），台灣台北地方法院八十四年度裁全字第一四七八號、八十四
    年度裁全字第二０八六號、八十九年度全聲字第六一七號、八十九年度全聲字第
    六一六號民事聲請卷宗、八十四年度執全字第一六三八號、八十四年度執全字第
    一二五一號民事執行卷宗。
    理　　　由
甲、程序方面：
    被上訴人未於言詞辯論期日到場，核無民事訴訟法第三百八十六條各款情形之一
    ，爰依上訴人之聲請，由其一造辯論而為判決。
乙、實體方面：
一、上訴人起訴主張：坐落於台北市○○區○○路四小段四七七、四八三地號土地上
    之台北市○○區○○路四段一四九號一樓、一五一號二樓房屋（下稱系爭房屋）
    所有權應有部分各二分之一為上訴人所有，原以每月分別為二十一萬元及九萬六
    千元出租予喬麗攝影禮服有限公司（下稱喬麗公司）。詎被上訴人明知系爭房屋
    基地係上訴人先夫張耀乾生前出資購買，嗣提供土地與建商合建分配而借名登記
    在被上訴人名下，向由張耀乾全權支配、使用、收益之情，竟於八十四年一月五
    日其父病重時，為奪取系爭房屋，設詞捏指上訴人偽造文書取得所有權，向台灣
    台北地方法院檢察署檢察官誣控上訴人偽造文書；並明知張耀乾出售系爭房屋予
    王姿惠乃有權處分，又向原法院聲請假處分，命上訴人就系爭房屋不得移轉、設
    定他項權利、出租及其他處分行為，且旋聲請原法院民事執行處於八十四年五月
    十日、六月二十日強制執行假處分程序，致上訴人於同年四月三十日上開租約租
    期屆滿後無法再行出租。直至八十九年十二月一日及十二月八日因被上訴人假處
    分保全之本案請求，經最高法院判決駁回被上訴人之訴確定後，上訴人方聲請撤
    銷假處分執行程序等事實。依民法第一百八十四條第一項規定，求為命被上訴人
    應自八十四年五月十日起至八十九年十二月一日止，計五年六個月又二十一天，
    每月租金十五萬三千元之損失，共一千零二十萬五千一百元及法定遲延利息之決
    。（上訴人於本院審理中，減縮其起訴聲明為自八十四年六月二十日起至八十九
    年十二月一日止，計五年五個月又十一日之租金損失一千萬零一千一百元之本息
    。）
二、被上訴人則以：(一)被上訴人請求上訴人及王姿惠塗銷系爭房屋所有權登記訴訟雖
    經判決駁回確定，惟該確定判決認事用法諸多違誤，實不得作為有利上訴人之認
    定；況該確定判決業已認定系爭房屋坐落之基地確為被上訴人之父張耀乾於六十
    二年間贈與被上訴人，且辦畢所有權移轉登記，可見被上訴人對因合建而分配取
    得系爭房屋非無權利，被上訴人聲請假處分，禁止上訴人出租系爭房屋，係合法
    行使權利之行為，並無侵權責任。(二)上訴人所提租賃契約書立契約書人與契約書
    首頁有異，亦與其在前案所提出之租賃契約不同，自不足為採；且假處分執行時
    ，租期業已屆滿，系爭房屋已呈空屋狀態，尚未出租他人使用，自不可能造成上
    訴人無法再行出租之損害。(三)、上訴人縱受有損害，亦不能以原租賃契約每月十
    五萬三千元之租金計算等情，資為抗辯。
三、查，被上訴人聲請原法院於八十四年四月十九日及五月三十日以八十四年度裁全
　　字第一四七八號及二０八六號裁定假處分，命上訴人就系爭房屋不得為移轉、設
　　定他項權利、出租及其他處分行為，並聲請原法院民事執行處於八十四年五月十
　　日及六月二十日強制執行上開假處分程序，迄至八十九年十二月一日及十二月八
　　日因被上訴人假處分所保全之本案請求即塗銷所有權移轉登記，經判決駁回確定
　　，上開假處分執行程序方應上訴人之聲請而撤銷等情，業據上訴人提出原法院八
　　十四年度裁全字第一四七八號及八十四年度裁全字第二０八六號民事裁定、原法
　　院八十四年度重訴字第八六六號、本院八十五年度重上字第三三六號、最高法院
　　八十九年度台上字第一九八八號民事判決暨確定證明書、原法院八十九年度全聲
　　字第六一七號及八十九年度全聲字第六一六號民事裁定暨確定證明書、原法院囑
　　託塗銷查封登記書為證，並經調取上開民事聲請及執行卷宗核閱屬實；又，被上
　　訴人告訴上訴人及訴外人王姿惠偽造文書等罪，經判決無罪確定，亦經調閱原法
　　院八十五年度訴字第二三九七號刑事全卷查明無訛，均堪信為真實。
四、按民法第一百八十四條第一項前段規定侵權行為以故意或過失不法侵害他人之權
    利為成立要件，故主張對造應負侵權行為責任者，應就對造之故意或過失負舉證
    責任。而所謂故意係指行為人對於構成侵權行為之事實，明知並有意使其發生或
    預見其發生，而其發生並不違背其本意而言；所謂過失則指欠缺善良管理人之注
　　意義務而言。上訴人主張被上訴人應負侵權行為損害賠償責任，無非以：被上訴
　　人明知系爭房屋乃其父張耀乾借用其名義登記，自始授權張耀乾管理及處分，復
　　於八十一年十月間經張耀乾知會而同意出售予訴外人王姿惠，而上訴人於八十二
　　年六月間向王姿惠合法買受，取得所有權之事實，竟於八十四年五、六月間聲請
　　假處分裁定並為假處分執行，致上訴人無法再行出租收益，顯有侵害上訴人權利
　　之故意或過失云云為據；提出租賃契約書、扣繳憑單、房屋稅繳款書、照片為證
　　，惟被上訴人否認租賃契約書之真正，並以前揭情詞置辯，上訴人就被上訴人故
　　意或過失侵害其權利之事實，即負有舉證之責。經查：
(一)、民事訴訟法第四百條第一項規定確定判決之既判力，惟於判決主文所判斷之訴訟
    標的，始可發生，若訴訟標的以外之事項，縱令與為訴訟標的之法律關係有影響
    ，因而於判決理由中對之有所判斷，尚不能因該判決已經確定而認此項判斷有既
    判力。查被上訴人係以：系爭房屋為其所有，其父張耀乾生前於八十一年九月二
    十三日與上訴人共同偽造其署押並盜蓋其印鑑章，以虛偽之買賣契約，於同年十
    月二十七日將之移轉登記予王姿惠，王姿惠又於八十二年六月三十日將之移轉登
    記予上訴人，均屬無權處分，且為通謀虛偽意思表示，其移轉登記之物權行為未
    合法成立為由，訴請上訴人及王姿惠應塗銷該所有權移轉登記，此雖經本院八十
    五年度重上字第三三六號、最高法院八十九年度台上字第一九八八號民事判決駁
    回其訴確定，惟該訴之訴訟標的為所有權排除侵害請求權，判決理由亦認定被上
    訴人為系爭房屋所有權人，僅其父張耀乾有權代理處分，上訴人與王姿惠非通謀
　　虛偽買賣而已。本件上訴人則本於侵權行為損害賠償請求權為請求，與上開訴訟
　　為訴訟標的之法律關係並非同一，自不受該確定判決之拘束。上訴人援引民事訴
　　訟法第四百條第一項規定及最高法院三十年上字第八號、四十二年臺上字第一三
　　○六號判例意旨，主張被上訴人不得再提出否認確定判決或請求調查在該確定判
　　決言詞辯論終結前所提出或得提出而未提出之其他攻擊防禦方法，洵屬誤會。又
　　，獨立之民事訴訟，亦不受刑事判決認定事實之拘束；本院爰綜合審酌全辯論意
　　旨及調查證據之結果，自為判斷。
(二)、被上訴人之先父張耀乾原有坐落台北市○○區○○段四七七地號土地所有權應有
    部分二分之一，於六十二年間將之贈與被上訴人，並於六十三年間辦畢所有權移
    轉登記，其登記原因為贈與。嗣於七十五年間，張耀乾代理被上訴人提供上開土
    地與訴外人雍聯建設股份有限公司合建房屋，並以被上訴人名義為起造人分得系
    爭房屋  (此外，尚有同段一五一號四樓之一、一五一號地下室)由被上訴人完成
　　建物所有權第一次登記，有土地及建物登記簿謄本、贈與稅繳清證明書可稽 (八
　　十四年偵字第一０七四號偵查卷四六－五一、一六九、一七０頁、八十五年偵續
　　一字第一四九號偵查卷一二六、一二七頁) ，且為兩造所不爭執。被上訴人既因
　　受贈取得系爭房屋原基地之所有權，則以基地合建完成所分配之房屋，乃基地之
　　交換對價，自屬被上訴人所有。本院八十五年度重上字第三三六號確定判決亦肯
　　認此事實，是則，被上訴人主張其為系爭房屋所有權人，合法有據。
(三)、關於系爭房屋及其基地之所有權移轉情形，乃被上訴人之先父張耀乾於八十一年
    九月二十三日代理被上訴人與訴外人王姿惠訂立買賣契約，同年十月二十七日完
    成所有權移轉登記；王姿惠再於八十二年六月十四日出賣予上訴人，於同年月三
    十日將之移轉登記予上訴人；二次買賣均至原法院公證處辦理公證手續，由張耀
    乾、王姿惠及上訴人辦理，被上訴人從未出面，買賣契約及授權書上被上訴人之
　　簽名為張耀乾代簽等情，亦為兩造所不爭執，並有不動產買賣契約書、公證書、
　　土地及建物登記簿謄本可稽；且經王姿惠及辦理買賣過戶事宜之代書陳昌於上訴
　　人被訴偽造文書罪檢察官偵查中陳述明確，（八十四年偵字第一０七四號偵查卷
　　七三－七七、八二、一六二－一六五頁）堪信為真實。雖上訴人並不否認其自七
　　十三年即將系爭房地所有權狀及其印鑑章交由其父張耀乾執管，七十七年自美留
　　學回國後，並未取回上開物件，而系爭房屋移轉予王姿惠時，所使用之印鑑證明
　　  (本院卷第三九頁)，係被上訴人應其父張耀乾要求親自申領，以及土地之出資
　　、合建、稅金均由張耀乾繳納、處理等事實；(八十四年偵續字第二九二號卷第
　　七○、七一頁）然查：
　　１、被上訴人原係張耀乾之獨子，其母過逝後，張耀乾於七十八年再與上訴人結
　　　　婚，並於七十九年間生育一子張饌譯，被上訴人則於七十七年結婚，另組家
　　　　庭，有戶籍謄本可按；系爭房屋原基地係由張耀乾於六十三年間贈與登記予
　　　　被上訴人，當時被上訴人業已成年，嗣七十五年間提供合建，分得房屋亦登
　　　　記為被上訴人名義，故系爭房屋應屬被上訴人所有無疑，尚非上訴人所指借
　　　　名登記之情形，而土地建物所有權狀及被上訴人之印鑑章雖由張耀乾執管，
　　　　被上訴人亦未要求取回，惟原因諸多，或係張耀乾為確保其生前有使用、收
　　　　益之權利，或為藉以牽制被上訴人任意處分，不一而足，尚難憑此認定被上
　　　　訴人僅係登記名義人，有授權其父張耀乾處分系爭房屋之行為。又印鑑證明
　　　　請領各有其原因及使用用途，亦難遽認被上訴人係為辦理系爭房屋所有權移
　　　　轉登記予王姿惠而請領印鑑證明，況被上訴人主張係為處理與台中親族間共
　　　　有土地買賣事宜，應其父張耀乾之請求而申請該印鑑證明，亦據提出不動產
　　　　買賣契約書為憑（八十五年偵續一字第一四九頁六○－七二頁) ，經核被上
　　　　訴人及其父張耀乾均為該土地之共有人，其買賣時間為八十二年十二月，與
　　　　被上訴人於八十一年九月申領印鑑證明，時間相近，堪信被上訴人所言非虛
　　　　。此外，上訴人並具狀陳稱：被上訴人得自其父張耀乾財產尚有座落台北市
　　　　○○街、信義路房屋及台中縣大　鄉土地等等 (本院卷第二七頁) ，足見張
　　　　耀乾登記予被上訴人房產甚多，被上訴人應其要求請領之印鑑證明，實無從
　　　　逕認被上訴人明知並同意將被用以為移轉系爭房屋使用。
    ２、被上訴人之父張耀乾於八十三年十二月因肝癌末期住院治療，至八十四年一
        月二十一日死亡，同年一月八日死亡前於警訊時對訊及：「你是否有答應將
        你兒子乙○○的房屋（台北市○○路○段一四九號一樓、一五一號二樓、地
        下室及一五一號四樓之一）贈與或過戶給甲○○、張饌譯？是否有徵得乙○
        ○的同意？」連續回答：「沒有。沒有。」顯已自承其並未徵得被上訴人之
        同意處分系爭房地之事實（見八十四年偵字第一０七四號偵查卷第四十二頁
        ，原審被證四）。雖上訴人以張耀乾拒絕簽名，質疑筆錄內容之真正，然該
        筆錄乃台北市政府警察局大安分局受理被上訴人之告訴，由該分局偵查員譚
        人鳳至國泰醫院訊問所制作，依其程式及意旨為公文書，自應推定為真正，
　　　　堪予採酌；況若筆錄記載不實，未見張耀乾要求更正，亦難認上訴人主張伊
　　　　係因記錄有所出入或與己意有異或受被上訴人之影響而拒絕簽名，為可信。
        張耀乾當日另稱：知道被上訴人所有系爭房地等已被移轉登記在上訴人及張
　　　　饌譯名下，但答應由被上訴人及上訴人、張饌譯平分等語；設若張耀乾仍有
　　　　處分系爭已贈與被上訴人之房地之權能，且答應由被上訴人及上訴人、張饌
　　　　譯平分，或被上訴人確有授權張耀乾處分系爭房地之行為，何以不直接由被
　　　　上訴人名義移轉予上訴人及其子張饌譯二人，反而，先行將系爭房地出售予
　　　　訴外人王姿惠，再由上訴人買回？一五一號四樓之一房地亦先由被上訴人贈
　　　　與移轉登記予張耀乾，再由張耀乾贈與予張饌譯？實啟人生疑。
    ３、被上訴人在偵訊中固曾就檢察官所訊問：你父親有無告訴你要賣這些東西 (
　　　　指合建取得之房屋) ？回答：是（見八十四年偵字第一０七四號偵查卷第七
　　　　十六頁) 。但無具體之出賣時點及買賣契約內容。且查，被上訴人自提起偽
　　　　造文書告訴一再強調從不知張耀乾將被上訴人所有房地移轉登記予訴外人王
　　　　姿惠、上訴人及張饌譯；始終否認有授權其父張耀乾處分系爭房地之情（見
　　　　原審被證一、二訊問筆錄）；參以代書陳昌所證：張耀乾說房子是他的，印
　　　　鑑章、所有權狀等都在張耀乾處，不必告訴乙○○，這我也不知道．．。」
　　　　等語（原審卷第一四○頁）；以及系爭房地出賣移轉登記予王姿惠當時，被
　　　　上訴人身在台北，理可親自辦理移轉登記事宜，何需委由高齡老父代理簽約
　　　　、奔波法院辦理公證等情，可證被上訴人所辯從未知悉其父張耀乾移轉系爭
　　　　房地，直至其父病重住院，始發見系爭房地所有權已被移轉乙節，堪信屬實
　　　　。否則，被上訴人何必於發見後，即行提出刑事告訴，並提起塗銷所有權登
        記訴訟，提供高達四百餘萬元之擔保聲請假處分，如此大費周章尋求訴訟救
        濟之途徑？
　　４、綜上研判，被上訴人主張其未授權其父張耀乾將系爭房屋出售予訴外人王姿
　　　　惠，且因張耀乾代理被上訴人與王姿惠所簽立之買賣契約，關於買賣價金之
　　　　給付及移轉登記有諸多疑點，因此質疑主張係張耀乾與王姿惠通謀虛偽意思
　　　　所為，自非全然無據。雖被上訴人塗銷系爭房屋所有權移轉登記事件經判決
　　　　駁回被上訴人之起訴而告確定，但上開民事事件之第一審法院猶認定上訴人
　　　　應將其與王姿惠間就系爭房屋及基地所有權移轉登記塗銷，而為被上訴人此
　　　　部分起訴有理由之判決；上訴人被訴偽造文書部分，亦經台灣高等法院檢察
        署二次發回續查，經檢察官提起公訴，始經刑事法院判決上訴人無罪確定。
        準此，關於系爭房屋所有權權利之歸屬亟待詳盡之民事訴訟審理程序予以釐
        清，是則，被上訴人於提起請求塗銷所有權移轉登記訴訟前，先為假處分裁
　　　　定及執行之聲請，自屬保全權利之合法行為。
(四)、按假處分為保全強制執行方法之一種，乃為在本案請求尚未經判決確定以前，預
    防將來債權人勝訴後因請求標的之現狀變更，有日後不能強制執行或甚難執行之
    虞之情形而設，故許債權人在本案繫屬前或繫屬中得聲請法院禁止債務人對於其
    財產為處分或變更現狀之行為，以利債權人於日後取得執行名義後，從容實行其
　　權利。又，被上訴人所為假處分之本案請求既為請求塗銷所有權移轉登記，係命
    債務人即上訴人為一定之意思表示之請求，依強制執行法第一百三十條第一項規
    定，自判決確定時，視為已向地政機關申請為意思表示，故被上訴人雖取得一審
　　之勝訴判決，但仍不得假執行，被上訴人主張其為系爭房屋所有權人即需待上開
　　本案請求確定後方能獲得確保。因此，被上訴人於提起上開請求塗銷所有權移轉
　　登記事件前，為確保己身權利而遵循民事訴訟法所設之保全程序為假處分執行，
　　應屬合法權利之行使。況其請求上訴人塗銷所有權移轉登記事件歷經三審之審理
　　始告確定，益明兩造間權利糾葛甚鉅，若被上訴人未先假處分保全權利，難保被
　　上訴人將要執行之權利不會發生變動，可見被上訴人聲請假處分裁定進而執行，
　　禁止上訴人就系爭房屋為移轉、設定他項權利、出租及其他處分行為，無非為保
　　全己身利益，要難認有何侵害上訴人權利之故意。且被上訴人已盡通常社會生活
　　應盡之相當注意，亦無怠於善良管理人注意之過失情事，縱上訴人因而受有不能
　　出租系爭房屋之損害，亦無責令被上訴人負侵權行為責任之餘地。
五、綜上所述，被上訴人抗辯其依法行使權利，並無故意或過失侵權行為，於法有據
    。從而，上訴人依侵權行為損害賠償之法律關係請求被上訴人給付自八十四年六
    月二十日起至八十九年十二月一日止，計五年五個月又十一日之租金損失一千萬
    零一千一百元，及自起訴狀繕本送達被上訴人翌日起至清償日止，按年息百分之
    五計算利息之損害，洵非有理由，應與其假執行之聲請，併予駁回。原審除減縮
    部分外為上訴人敗訴之判決，及駁回其假執行之聲請，並無不合。上訴意旨指摘
    原判決不當，求予廢棄改判，為無理由，應予駁回。
六、本件事證已臻明確，兩造其餘攻擊防禦方法，均與判決結果無影響，爰不再一一
    論述；被上訴人聲請鑑定王姿惠之筆跡、調查上訴人與王姿惠買賣價金之事證，
    亦無必要，附此敘明。
七、據上論結，本件上訴為無理由，依民事訴訟法第四百四十九條第一項、第七十八
　　條、第四百六十三條、第三百八十五條第一項前段，判決如主文。
中　　　華　　　民　　　國　　九十一　　年　　　五　　　月　　　八　　　日
　　　　　　　　　　　　　　　　　　民事第三庭
                                　　　　審判長法  官　張　宗　權
　　　　　　　　　　　　　　　　　　　　　　　法　官　蕭  艿  菁
　　　　　　　　　　　　　　　　　　　　　　　法　官　吳　秀　美
右正本係照原本作成。
如不服本判決，應於收受送達後二十日內向本院提出上訴書狀，其未表明上訴理由者
，應於提出上訴後二十日內向本院補提理由書狀（均須按他造當事人之人數附繕本）
上訴時應提出委任律師或具有律師資格之人之委任狀；委任有律師資格者，另應附具
律師及格證書及釋明委任人與受任人有民事訴訟法第四百六十六條之一第一項但書或
第二項（詳附註）所定關係之釋明文書影本。
中　　　華　　　民　　　國　　九十一　　年　　　五　　　月　　　十　　　日
　　　　　　　　　　　　　　　　　　　　　　　書記官　常　淑　慧
附註：
民事訴訟法第四百六十六條之一（第一項、第二項）：
對於第二審判決上訴，上訴人應委任律師為訴訟代理人。但上訴人或其法定代理人具
有律師資格者，不在此限。
上訴人之配偶、三親等內之血親、二親等內之姻親，或上訴人為法人、中央或地方機
關時，其所屬專任人員具有律師資格並經法院認為適當者，亦得為第三審訴訟代理人
。
